【裁判字號】    94,交聲,2139
【裁判日期】    950223
【裁判案由】    交管條例聲異
【裁判全文】
臺灣板橋地方法院交通事件裁定        94年度交聲字第2139號
原處分機關  臺北市交通事件裁決所
異  議  人  甲○○
上列受處分人因違反道路交通管理處罰條例案件，不服臺北市交
通事件裁決所中華民國94年11月14日北市裁三字第裁22-AU00000
00號裁決處分（原舉發案號：臺北市政府警察局94年9 月5 日北
市警交大字第AU0000000 號），聲明異議，本院裁定如下：
    主  文
異議駁回。
    理  由
一、原處分意旨略以：異議人即受處分人甲○○所有之車牌號碼
    938-CG號營業小客車，經人駕駛於民國94年8 月19日8 時39
    分許，在臺北市○○路○ 段與研究院1 段路口，因有「駕駛
    人行經調撥車道未開亮頭燈」之違規行為，經臺北市政府警
    察局南港分局製單逕行舉發，並查證違規屬實，爰依道路交
    通管理處罰條例第42條（贅引第1 項）規定，裁處罰鍰新臺
    幣600 元。
二、異議意旨略以：所謂「頭燈」，不僅指大燈，尚有小燈、霧
    燈及方向燈。異議人當時已有打開小燈、霧燈，有照明作用
    ，不應該被罰云云。
三、按汽車駕駛人，不依規定使用燈光者，處200 元（即新臺幣
    600 元）以上400 元（即新臺幣1,200 元）以下罰鍰，道路
    交通管理處罰條例第42條定有明文。次按，汽車駕駛人有違
    規行為經以科學儀器取得證據資料之情形，當場不能或不宜
    攔截製單舉發者，得對汽車所有人逕行舉發處罰，同條例第
    7 條之2 第1 項第6 款規定明確。又汽車行駛時，應依下列
    規定使用燈光：一夜間應開亮頭燈；二行經隧道、調撥車道
    應開亮頭燈；三遇濃霧、雨、雪、天色昏暗或視線不清時，
    應開亮頭燈；四、非遇雨、霧時，不得使用霧燈，道路交通
    安全規則第109 條第1 款至第4 款亦有明定。所稱之「開亮
    頭燈」，參照上揭條款之制定精神及道路交通安全規則附件
    七「車輛燈光與標誌檢驗規定」第一點所示，顯指開啟車輛
    之近光燈或遠光燈而言，蓋頭燈係車輛最重要之照明設備，
    於開啟近光燈或遠光燈之情形下，始能提供足夠之光源讓駕
    駛人清楚觀察車前狀況，並使前方人車儘先警覺該車動態，
    故於諸如夜間、因天候狀況或周遭環境致有視線不清及行經
    調撥車道等情事，法令明定駕駛人有「開亮頭燈」之義務，
    亦即應開啟近光燈或遠光燈，以降低肇事可能性、保障行車
    安全。至於汽車車頭之「霧燈」，法條明定非遇雨、霧時，
    不得使用；而一般所稱之「小燈」，其照明及警示功能，顯
    然不能與近光燈或遠光燈相比擬，是於法條明定應開亮頭燈
    之情形下，汽車駕駛人未開啟近光燈或遠光燈，反而使用霧
    燈或小燈，均屬應予處罰之違規行為，洵無疑義。
四、經查：
（一）本件異議人甲○○所有之車牌號碼938-CG號營業小客車，
      經人駕駛於94年8 月19日8 時39分許，在臺北市○○路○
      段與研究院1 段路口，因有「駕駛人行經調撥車道未開亮
      頭燈」之違規行為，經臺北市政府警察局南港分局製單對
      於汽車所有人即異議人逕行舉發，嗣異議人到案提出申訴
      ，經原處分機關函請舉發單位查證結果，認上開違規屬實
      ，原處分機關乃依道路交通管理處罰條例第42條（贅引第
      1 項）規定，裁處罰鍰新臺幣600 元等情，有舉發違反道
      路交通管理事件通知單、採照證片、交通違規案件陳述書
      、臺北市交通事件裁決所00000000000 號電子信件、94年
      11月15日北市裁三字第09443692500 號函、臺北市政府警
      察局南港分局94年10月25日北市警南分交字第0943245160
      0 號書函、違反道路交通管理事件裁決書各1 件附卷可稽
      。
（二）依上揭採證照片所示，本件異議人所有之車牌號碼938-CG
      號營業小客車，當時行駛於調撥車道，確未開啟近光燈或
      遠光燈，而異議人對於其有駕駛上開營業小客車行經調撥
      車道未開啟近光燈或遠光燈之事實，亦未加以爭執，揆諸
      前揭說明，異議人有未依道路交通安全規則第109 條第2
      款規定使用燈光之違規情事，已臻明確。從而，舉發單位
      經以科學儀器取得證據資料後，因當場不能或不宜攔截製
      單舉發，對於汽車所有人即異議人逕行舉發，嗣經異議人
      到案提出申訴後，原處分機關依道路交通管理處罰條例第
      42條（贅引第1 項）、違反道路交通管理事件統一裁罰基
      準表之規定，對異議人裁處罰鍰新臺幣600 元，洵無違法
      或不當之處。異議人執持上揭理由，對原處分機關所為之
      裁決處分聲明異議，經核為無理由，應予駁回。
五、依道路交通管理處罰條例第87條第2 項，道路交通案件處理
    辦法第19條，裁定如主文。
中    華    民    國    95    年     2    月    23    日
                  交通法庭  法  官  朱嘉川
以上正本證明與原本無異。
如不服本裁定應於送達後5 日內向本院提出抗告狀。
                            書記官  陳聖儒
中    華    民    國    95    年     2    月    24    日


司法院資訊處製作；財團法人民間司法改革基金會備份。
